【裁判字號】    98,抗,549
【裁判日期】    980331
【裁判案由】    損害賠償
【裁判全文】
臺灣高等法院民事裁定                   98年度抗字第549號
抗  告  人  甲○○
            戊○○
                      樓
            丁○○
            己○○
                      共同送達.
上列抗告人因與相對人乙○○間侵權行為損害賠償事件，對於中
華民國98年1月5日臺灣桃園地方法院97年度重訴字第399號所為
裁定提起抗告，本院裁定如下：
    主  文
原裁定廢棄。
    理  由
一、本件抗告人起訴及抗告意旨略以：被害人黃百和於民國（下
    同）95年10月18日上午8時30分許，在桃園縣平鎮市○○○
    路88號對面，與相對人發生口角，相對人以隨身攜帶之鑰匙
    串及電擊棒毆打黃百和臉部及後腦勺，致黃百和受有頭部外
    傷合併顱內出血而呈深度昏迷併呼吸器使用，至同年月22日
    因傷重不治，伊等係黃百和之配偶、子、女，甲○○為黃百
    和支出醫藥費、殯葬費，且係受黃百和扶養之人。爰依侵權
    行為之法律關係，請求相對人賠償甲○○醫藥費新臺幣（下
    同）2萬773元、殯葬費用47萬6,800元、扶養費90萬8,371元
    ，及賠償伊等精神慰撫金各150萬元及法定遲延利息等語。
    黃百和死亡結果確係因相對人犯罪所致，檢察官於97年12月
    26日亦當庭變更起訴法條為刑法第271條第1項，檢察官起訴
    事實與原法院刑事庭審認相對人之犯罪事實具有社會同一性
    ，伊等所受損害係因相對人犯罪所生之損害，伊等所提刑事
    附帶民事訴訟應屬合法。乃原法院竟以伊等所受損害非犯罪
    所生之損害，裁定駁回伊等之起訴，顯有違誤，請求廢棄原
    裁定等語。
二、原法院則以：抗告人提起之附帶民事訴訟，係主張黃百和因
    相對人之侵權行為毆打致死，惟刑事庭僅認定相對人傷害黃
    百和之身體，抗告人非相對人犯罪事實之直接被害人，且其
    所請求賠償之損害，復係本於其自身支出之醫療費、喪葬費
    用及黃百和死亡事實所生（如扶養費、慰撫金等），均非相
    對人被訴及刑事庭判處罪刑之犯罪事實所生之損害，與刑事
    訴訟法第487條所定要件不符，抗告人之訴難認為合法，應
    予駁回等語。
三、按刑事訴訟諭知無罪、免訴或不受理之判決者，除經原告之
    聲請，應將附帶民事訴訟移送管轄法院之民事庭外，應以判
    決駁回原告之訴，同法第503條第1項定有明文，是以刑事法
    院依同法第504條第1項規定，將附帶民事訴訟以裁定移送於
    該法院民事庭者，以刑事部分宣告被告有罪之判決者為限。
    至刑事訴訟諭知無罪之判決，或實質上為無罪，僅因屬裁判
    上一罪，而不另為無罪之諭知者，倘刑事法院未經原告聲請
    ，即將該附帶民事訴訟以裁定移送於民事庭時，其訴固為不
    合法，受移送之民事庭應以裁定駁回之（最高法院96年度台
    抗字第228號、93年度台抗字第656號裁定意旨參照）。惟原
    告如於起訴狀內，聲請刑事庭於諭知無罪、免訴、不受理判
    決時，將附帶民事訴訟移送於管轄法院民事庭，嗣刑事部分
    亦諭知無罪、免訴、不受理判決，刑事庭即應依原告之聲請
    ，將其附帶民事訴訟裁定移送於管轄法院之民事庭，即令刑
    事庭移送民事庭之裁定誤引刑事訴訟法第504條之規定，亦
    不生原告之訴不合法之問題。
四、經查，抗告人於原法院刑事庭提起本件附帶民事訴訟時，已
    記載如本件刑事訴訟諭知無罪、免訴或不受理之判決，聲請
    依刑事訴訟法第503條第1項規定，將本件附帶民事訴訟移送
    管轄法院之民事庭等語，此觀抗告人於原法院刑事庭提出之
    附帶民事訴訟起訴狀之記載即明（見原法院97年度重附民字
    第4號卷，下稱附民卷，第1至6頁）。嗣原法院刑事庭認相
    對人傷害黃百和之身體，致黃百和受有左上下眼皮2乘1及
    0.5乘0.2公分之皮下瘀血、頭部外傷之傷害，惟黃百和之死
    亡結果，與其所潛在之腦血管動脈硬化及高血壓病史等因素
    有直接之關聯性存在，與相對人之傷害行為間，無相當因果
    關係存在（見原法院卷第3頁、第5頁反面至第6頁），而因
    實質上一罪關係，不另為無罪之諭知，尚難認抗告人主張其
    所受損害係因相對人犯罪所生，惟抗告人既已依刑事訴訟法
    第503條第1項但書之規定，聲請原法院刑事庭裁定移送管轄
    法院之民事庭，原法院刑事庭即應依聲請裁定移送管轄法院
    民事庭，雖其裁定誤引刑事訴訟法第504條，亦係是否裁定
    更正之問題，尚不得因此認抗告人原合法之起訴及聲請為不
    合法。
五、綜上所述，抗告人於提起本件附帶民事訴訟時，已表明如刑
    事部分諭知無罪、免訴或不受理，依刑事訴訟法第503條第
    1項之規定，聲請將本件附帶民事訴訟裁定移送管轄法院民
    事庭。刑事部分經原法院刑事庭不另為無罪之諭知，即應依
    聲請將本件附帶民事訴訟裁定移送管轄法院民事庭，不生抗
    告人起訴不合法之問題，僅生其訴有無理由之問題，故原法
    院認抗告人之訴為不合法，自有未洽。抗告意旨指摘原裁定
    不當，求予廢棄，為有理由，爰由本院將原裁定廢棄，由原
    法院另為適當之處理。
據上論結，本件抗告為有理由，爰裁定如主文。
中    華    民    國    98    年    3     月    31    日
                    民事第十三庭
                        審判長法  官  黃騰耀
                              法  官  楊絮雲
                              法  官  周舒雁
正本係照原本作成。
本裁定除以適用法規顯有錯誤為理由，不得再抗告。如提起再抗
告，應於收受後10日內委任律師為訴訟代理人向本院提出再抗告
狀。並繳納再抗告費新台幣１千元。
中    華    民    國    98    年    4     月    1     日
                              書記官  秦仲芳


司法院資訊處製作；財團法人民間司法改革基金會備份。
